【裁判字號】    98,交簡上,161
【裁判日期】    981125
【裁判案由】    過失傷害
【裁判全文】
臺灣高雄地方法院刑事判決           98年度交簡上字第161號
上  訴  人
即  被  告  甲○○
上列上訴人因過失傷害案件，不服本院交通法庭民國98年4 月9
日97年度審交簡字第3839號第一審簡易判決（聲請簡易判決處刑
案號：97年度調偵字第883 號），提起上訴，本院管轄之第二審
合議庭判決如下：
    主  文
上訴駁回。
    事  實
一、甲○○領有小型車普通駕駛執照，於民國96年8 月18日下午
    1 時許，其駕駛車牌號碼7780-MH 號自用小客車，沿高雄縣
    鳳山市○○街由西往東方向行駛，行經該路段與三商街之無
    號誌且未劃分幹、支線道之交岔路口時，本應注意車前狀況
    ，隨時採取必要之安全措施，且左方車應暫停讓右方車先行
    ，而依當時情形，天氣狀況雨、日間有自然光線、路面狀況
    濕潤無缺陷、無障礙物及視距良好，依其智識、能力並無不
    能注意之情事，竟疏未注意上情而貿然前行，適有乙○○騎
    乘車牌號碼MH5-713 號重型機車，沿三商街由南往北方向直
    行而欲通過上開交岔路口，亦疏未注意車前狀況，隨時採取
    必要之安全措施，甲○○上開自用小客車之車頭因而與乙○
    ○前揭機車之左後車身發生擦撞，致乙○○人車倒地，並受
    有左側鎖骨骨折及胸壁挫傷之傷害。甲○○於肇事後，留在
    事故現場，並主動向前往事故現場處理，且尚不知肇事者為
    何人之員警坦承肇事，嗣並接受裁判。
二、案經乙○○告訴臺灣高雄地方法院檢察署檢察官偵查後，聲
    請以簡易判決處刑。
    理  由
壹、對於證據能力之判斷
一、按被告以外之人於審判外之言詞或書面陳述，除法律有規定
    者外，不得作為證據，刑事訴訟法第159 條第1 項定有明文
    。又被告以外之人於審判外之陳述，雖不符前4 條之規定，
    而經當事人於審判程序同意作為證據，法院審酌該言詞陳述
    或書面陳述作成時之情況，認為適當者，亦得為證據。當事
    人、代理人或辯護人於法院調查證據時，知有第159 條第1
    項不得為證據之情形，而未於言詞辯論終結前聲明異議者，
    視為有前項之同意，刑事訴訟法第159 條之5 亦定有明文。
    本件告訴人乙○○於警詢中之陳述，為被告以外之人於審判
    外之言詞陳述，卷附國軍高雄總醫院診斷證明書、道路交通
    事故現場圖、道路交通事故調查報告表，則係被告以外之人
    於審判外之書面陳述，而檢察官及被告甲○○，就上開言詞
    及書面陳述，未於本院審理過程中聲明異議，本院並審酌前
    開言詞及書面陳述作成時之情況均屬正常，所取得過程並無
    瑕疵，且與本案相關之待證事實具有關連性，認適當作為證
    據，依前開刑事訴訟法第159 條之5 之規定，認上開陳述均
    具有證據能力。
二、卷附臺灣省高屏澎區車輛行車事故鑑定委員會、臺灣省車輛
    行車事故覆議鑑定委員會所為之鑑定意見，雖係被告以外之
    人於審判外之書面陳述，然此等鑑定係經檢察官囑託下所為
    之鑑定，依刑事訴訟法第208 條規定，該等鑑定意見均應有
    證據能力。
三、錄影監視畫面、相片等物，均係利用機械力攝錄畫面後，再
    將該等畫面客觀、自然呈現之物，此與「供述證據」係供述
    者對於有關體驗之事實，經由知覺、記憶、表現、敘述或敘
    述性動作等過程予以傳達者自為不同，其本質上屬物證之一
    種，非屬供述證據，不適用傳聞法則。是本件卷附之現場及
    車損蒐證相片，既與被告本件犯行有相當之關聯性，且非不
    法取得，自應具有證據能力。
貳、實體方面
一、訊據上訴人即被告（下稱被告）固不否認有於前揭時、地，
    駕駛前開自用小客車與告訴人所騎乘之機車發生車禍事故，
    並致告訴人受有上開傷害，且依其車輛與告訴人車輛之相對
    位置，其車輛係左方車而告訴人車輛係右方車等事實，然矢
    口否認有何過失傷害犯行，辯稱：本件車禍事故發生前，伊
    才剛起步不久，行駛不到100 公尺，所以車子的速度不快。
    僅約時速20公里，結果剛到肇事路口不久，尚未行駛至該路
    口的一半，在僅約3 分之1 處，就發生本件車禍事故，而因
    為當時伊正注意右方有無來車，所以不知道伊與告訴人為何
    會發生擦撞，但事後經伊查看伊車輛受損之狀況，伊車頭的
    保險桿是往外、往左的方向位移，車牌則是右側部分外突，
    且車禍發生後，被告有打電話給其1 位女性友人，不久該名
    女性友人從文豐街處出來，所以伊推測告訴人騎車到上開路
    口時，並非要直行至五甲路，而是要左轉彎進入文豐街尋訪
    上開友人，過程中看到伊的車子，又緊急右轉，但不及閃避
    ，勾到伊車子的保險桿及車牌，才會如此撞擊，因此，本件
    車禍是告訴人違規左轉所致，伊對於車禍之發生並無過失云
    云。經查：
（一）被告於96年8 月18日下午1 時許，駕駛車牌號碼7780-MH
      號自用小客車，沿高雄縣鳳山市○○街由西往東方向行駛
      ，行經該路段與三商街之無號誌且未劃分幹、支線道之交
      岔路口時，與騎乘車牌號碼MH5-713 號重型機車，沿三商
      街由南往北方向行駛之告訴人發生車禍事故，被告上開自
      用小客車車頭與告訴人前揭機車左後車身發生擦撞，告訴
      人因而受有左側鎖骨骨折及胸壁挫傷，而發生前揭車禍事
      故時，被告與告訴人車輛之相對位置，被告車輛係左方車
      ，告訴人車輛則屬右方車等事實，業據被告供承不諱，核
      與告訴人於警詢（見他字卷第23、24頁）及本院審理中（
      見本院卷第63至66頁）之證述情節相符，且有告訴人在國
      軍高雄總醫院就診之診斷證明書（見他字卷第12頁）、本
      件道路交通事故現場圖（見他字卷第16頁）、道路交通事
      故調查報告表（見他字卷第17、18頁）、現場及車損蒐證
      相片（見他字卷第25至29頁）在卷足憑，堪以認定。
（二）關於本件車禍事故發生時，告訴人車行方向究係如何乙節
      ，此雖據被告執詞辯述如上，然告訴人於本院審理中證述
      ：案發當時，伊騎乘機車沿三商街往五甲路的方向直行，
      要到三商街與五甲路口尋訪友人，並沒有打算左轉，而在
      三商街與五甲路口的前一個路口，也就是三商街與文豐街
      口時，被告車輛忽然出現在伊的左方，並撞到伊機車的後
      方，導致伊及機車向前滑倒至路邊而受傷。又本件車禍發
      生後，伊的友人是沿三商街西側的騎樓步行前來，到達三
      商街與文豐街口時，再左轉至事故路口，所以被告才會見
      到伊的友人出現在文豐街處等語（見本院卷第63至66頁）
      ，並當庭繪製其友人住處位置圖及行走路線圖以供參佐（
      見本院卷第72頁），業就其於案發當時係騎乘機車直行及
      其友人何以會在文豐街處出現等情證述明確；再佐以告訴
      人於警詢中，亦陳稱其於案發當時，係騎乘機車直行（見
      他字卷第23頁背面），而當時被告並未提出其質疑告訴人
      可能係欲左轉之抗辯，且告訴人是時亦表示暫不對被告提
      出告訴（見他字卷第24頁背面），於此等狀況下，衡情其
      故為虛偽陳述之可能性甚低，益徵其前揭證述內容應屬可
      信。再者，被告所稱關於其車輛之車損情形（車頭保險桿
      往外、往左位移，右側車牌外突），固有前開現場及車損
      蒐證相片在卷可按，然於告訴人與被告前揭車輛發生擦撞
      時，只要告訴人機車有足夠之向前動能（對被告車輛當時
      行向而言，係一向左之力量，即足以使其車頭保險桿往左
      位移之力量）及向右動能（就被告車輛與告訴人機車相對
      位置而言，係一可使其車頭保險桿往外位移及右側車牌外
      突之力量），即有可能發生上開車損情形，非必然僅有被
      告所指稱之情形，其車輛方有可能產生上開車損狀況。而
      參以告訴人機車於本件車禍事故發生後，尚有往北（對告
      訴人機車而言，即係向前滑行）滑行一段距離方停止，業
      據告訴人證述如前，並有前開道路交通事故現場圖在卷可
      稽，顯見告訴人機車於與被告車輛發生擦撞後，確仍保有
      相當向前之動能；另衡以常情，告訴人於車禍發生前，在
      直行之狀況下，忽見被告車輛在其左方，則依一般人正常
      之自然反應，當會將機車向右偏駛以為閃避，是其機車於
      當時即會因此產生往右之動能，依據前開說明，於此情形
      下，亦會造成被告車輛產生上開車損情形，因此，尚難以
      被告車輛發生上開車損情形，即謂告訴人於本件車禍事故
      發生前，有被告所指之左轉情形。此外，被告前揭關於告
      訴人原係欲左轉，因見被告車輛再緊急右轉以求閃避之推
      測倘若屬實，則以本件2 車撞擊點，並非告訴人機車車頭
      與被告右側車身發生擦撞乙情觀之（如上所述，實際上係
      被告汽車車頭與告訴人機車左後車身發生擦撞），告訴人
      於左轉時見到被告車輛，顯尚有些許距離及反應時間得閃
      避被告車輛，準此，以一般人之正常反應，當會迅速煞車
      以避免2 車相撞，豈會如被告所言，係採緊急右轉方式以
      為閃避（此與本院前述告訴人於直行時，會往右偏駛閃避
      被告車輛之情形不同，蓋於前述狀況中，告訴人係於撞擊
      即將發生時，方發現被告汽車在其左方，是無煞車以求閃
      避之可能，且當時其機車動能向前，自會選擇向非來車方
      向之右方偏駛；然於被告所推測之情形中，告訴人機車動
      能已因左轉而向左，且尚有些許距離及時間可為其他反應
      ，而緊急右轉乃係往與其原目的方向相反之行向，且仍會
      繼續行向被告車輛將通過之路線，實非正常之人遭遇上情
      所會產生之迴避動作）？況且，被告自陳於前開2 車發生
      撞擊之前，其並未見到告訴人及告訴人之機車，而未目睹
      告訴人原本之行向（見本院卷第69頁），足認被告所辯，
      僅係就多種可能導致其上開車損之狀況，擇其有利者以為
      臆測，要無足採。因此，本件車禍事故發生時，告訴人係
      騎乘前揭機車沿三商街直行而欲通過上開交岔路口乙情，
      堪可認定。
（三）按駕駛人駕駛汽車時，應注意車前狀況，隨時採取必要之
      安全措施。且車輛行至無號誌之交岔路口，支線道車應暫
      停讓幹線道車先行。未劃分幹線道或支線道者，轉彎車應
      暫停讓直行車先行；如同為直行車或轉彎車者，左方車應
      暫停讓右方車先行，道路交通安全規則第94條第3 項、第
      102 條第1 項第2 款定有明文，被告領有小型車普通駕駛
      執照，對於上開規定應知之甚詳，其駕駛汽車自應遵守前
      開規定。而本件車禍事故發生時，天氣狀況雨、日間有自
      然光線、路面狀況濕潤無缺陷、無障礙物及視距良好，有
      前開道路交通事故調查報告表在卷可稽，並據告訴人於本
      院審理中證述：案發當時下著毛毛雨，但視線還算清楚等
      語（見本院卷第64頁）明確，是無不能注意之情事；而如
      前所述，本件發生事故路口，係一無號誌且未劃分幹、支
      線道之交岔路口，且被告及告訴人均為直行車（被告車為
      左方車，告訴人車為右方車），又依被告於偵訊中所述：
      案發當時，伊尚未過路口中線，所以只看左邊有無來車等
      語（見他字卷第33頁），是被告顯係因自身有所疏忽而未
      注意上情，以致肇事，其行為自有過失。另告訴人因本件
      車禍事故受有上開傷害之事實，業如前述，則被告之過失
      行為與告訴人受有傷害間，顯有相當因果關係。至告訴人
      騎乘機車疏未注意車前狀況，隨時採取必要之安全措施，
      可認與有過失，惟仍無解於被告上揭過失犯行之成立。而
      本件經檢察官送鑑定結果，亦認被告左方車未讓右方車先
      行為肇事主因，有臺灣省高屏澎區車輛行車事故鑑定委員
      會97年2 月22日高屏澎鑑字第970037號函所附鑑定書（見
      他字卷第40至43頁）、臺灣省車輛行車事故覆議鑑定委員
      會97年9 月30日覆議字第0976203719號函（見偵2 卷第14
      頁）在卷可參，益徵被告確實有本件過失傷害犯行無誤。
（四）綜上，本件事證明確，被告前揭犯行，足堪認定。至被告
      聲請將本件再送成功大學進行鑑定，而欲證明告訴人於案
      發當時之行進方向如其前開辯述乙節。查本案於偵查中，
      曾經檢察官就相關肇事責任之歸屬，送請臺灣省高屏澎區
      車輛行車事故鑑定委員會、臺灣省車輛行車事故覆議鑑定
      委員會進行鑑定，而經該等委員會出具鑑定意見如上，且
      該等委員會除認被告左方車未讓右方車先行係本件車禍事
      故之肇事主因外，另均認告訴人亦有肇事責任，有前揭鑑
      定意見附卷可稽，未見有何偏頗之處，實無從僅以渠等鑑
      定結果未符被告期待，即認有再送其他機關鑑定之必要。
      況且，被告聲請調查此一證據所欲證明之事實，業經本院
      析述如上，是此待證事實已臻明確，自無再予調查上開證
      據之必要，併予敘明。
二、核被告所為，係犯刑法第284 條第1 項前段之過失傷害罪。
    被告於肇事後，主動向前往事故現場處理，且尚不知肇事者
    為何人之員警坦承肇事，嗣並接受裁判之事實，有道路交通
    事故肇事人自首情形記錄表在卷可按，是其所為符合刑法第
    62條前段自首之要件，爰依該規定減輕其刑。原審因而適用
    刑法第284 條第1 項前段、第62條前段、第41條第1 項前段
    、刑法施行法第1 條之1 之規定，並審酌被告駕駛車輛有前
    揭過失，以致發生本件事故，且未能與告訴人達成和解，賠
    償告訴人所受損失，惟念其並無前科，素行尚屬良好，並斟
    酌告訴人所受傷勢，且就本件車禍事故亦屬與有過失，及本
    案犯罪情節、被告資力及智識程度等一切情狀，量處拘役40
    日，並諭知以新臺幣1000元折算1 日為其易科罰金之折算標
    準，經核原判決認事用法，均無不合，量刑亦屬妥適。被告
    猶執前詞否認犯罪，指摘原判決不當而提起上訴，為無理由
    ，應予駁回。
據上論斷，應依刑事訴訟法第455 條之1 第1 項、第3 項、第
368 條，判決如主文。
本案經檢察官周天畏到庭執行職務。
中    華    民    國    98    年    11    月    25    日
                      交通法庭  審判長法  官  陳建和
                                      法  官  毛妍懿
                                      法  官  陳君杰
以上正本證明與原本無異。
不得上訴。
中    華    民    國    98    年    11    月    25    日
                                      書記官  紀龍年
附錄本判決論罪科刑之法條：
刑法第284條第1項
因過失傷害人者，處6 月以下有期徒刑、拘役或500 元以下罰金
，致重傷者，處1 年以下有期徒刑、拘役或500 元以下罰金。


司法院資訊處製作；財團法人民間司法改革基金會備份。
